【裁判字號】    90,易,178
【裁判日期】    900426
【裁判案由】    傷害
【裁判全文】
臺灣士林地方法院刑事判決                            九十年度易字第一七八號
    公  訴  人  臺灣士林地方法院檢察署檢察官
    被      告  丁○○  男  七.
                        住台北市○○區○○路十二巷一號二樓
                        身分證.
                甲○○  女  五.
                        住同右.
                        身分證.
右列被告因傷害案件，經檢察官聲請簡易判決處刑（八十九年度偵字第六二五三號）
，本院認不宜以簡易判決處刑，改依通常程序審理，茲判決如左：
    主  文
甲○○傷害人之身體，處拘役貳拾日，如易科罰金，以佰元折算壹日。
丁○○無罪。
    事  實
一、丁○○、甲○○夫婦與丙○係公寓對門鄰居，素來相處不睦，致生嫌隙。民國（
    下同）八十九年五月十三日晚上八時許，甲○○返回台北市○○區○○路十二巷
    十三號二樓住處，適在十三號及十五號二樓樓梯間，聽見丙○所飼養之數隻狗狂
    吠不已，因甲○○患有憂鬱症，無法忍受吵鬧，遂要求丙○出面制止狗叫，詎丙○反大聲斥責「賤種」、「王八狗」云云，致甲○○誤認丙○藉機辱罵，乃向丙○質問此事，雙方因而發生口角，二人並爭吵至戶外二樓樓梯間（聲請書誤繕為
    丙○住處客廳），丙○一時氣急，持其所有之拐扙一支，毆打甲○○之左、右手
    臂（丙○所涉傷害部分由本院另案審理），而甲○○不甘被打，乃基於普通傷害
    之犯意，即出手反擊，以手抓丙○之臉部，二人並互相拉扯扭打，旋經甲○○之
    夫丁○○及鄰居乙○○、王道義居中極力勸阻，並奪下丙○之拐杖，雙方始罷手
    離去，丙○因此受有顏面擦傷四處各為二乘０．五公分、二乘０．五公分、一乘
    ０．五公分、０．五乘０．五公分及上腹部擦傷併皮下瘀血約三乘三公分等傷害
    。
二、案經丙○訴由臺灣士林地方法院檢察署檢察官偵查聲請以簡易判決處刑，本院得
    不宜以簡易判決處刑，改依通常程序審理。
    理  由
甲、有罪部分：
一、按第一審法院得因檢察官之聲請，不經通常審判程序，逕以簡易判決處刑者，以
    依被告在偵查中之自白或其他現存之證據，已足認定其犯罪者為限，此觀諸刑事
    訴訟法第四百四十九條第一項規定自明。被告所犯之罪不合於該條所定得以簡易
    判決處刑時，依同法第四百五十二條、第四百五十一條之一第四項但書第一款規
    定，即應依通常程序審判之。本件聲請人即公訴人台灣士林地方法院檢察署檢察
    官認被告甲○○涉有傷害罪嫌，無非係以告訴人丙○於偵查中之指訴，再參以卷
    附之診斷證明書為其論據。惟訊據被告甲○○矢口否認有何傷害犯行，是被告究
    竟有無犯罪之事實，於本院受理之初，尚不能全無疑問，殊有詳為查明之必要。
    亦即本案既無被告在偵查中之自白，復難僅憑檢察官於聲請時現存之證據認定被
    告犯罪，揆諸首開規定，顯無逕以簡易判決處刑之餘地。原檢察官聲請以簡易判
    決處刑，容有未合，自應依通常程序進行審判。其次，依刑事訴訟法第四百五十
    一條第一項、第三項之規定，檢察官聲請以簡易判決處刑者，其聲請與起訴有同
    一之效力。本件如上所述，既認檢察官簡易判決之聲請於法未合，應依通常程序
    審判，則參照上開刑事訴訟法第四百五十一條第一項及第三項之規定，應認本件
    業經檢察官提起公訴，合先敘明。
二、訊據被告甲○○固坦認確於前揭時、地與丙○發生爭執等情屬實，惟矢口否認有
    何傷害犯行，並辯稱：當時伊沒有打丙○，他每天都在罵王八狗子，伊因此到他
    住處與他理論，不料他就拿拐杖打伊，伊為了要奪下他的拐杖，有可能因此抓破
    他的臉云云。然查，右開犯罪事實業據告訴人丙○於偵審中指訴歷歷，又告訴人
    丙○受有如事實欄所示之傷害，亦有台北市立陽明醫院甲種診斷書乙紙附於偵查
    卷可稽，且證人王道義於偵查中證稱：沒有看到甲○○與丙○他們扭打在一起，
    但丙○臉上有一些小傷，不知是誰造成的等情（見偵查卷第二十二頁正面），又
    被告甲○○於本院審理時亦同時供稱：為奪下丙○之拐杖，有可能因此抓破他的
    臉等語（見本院九十年四月十二日審判筆錄），再經核告訴人所提出之驗傷診斷
    書，其顏面擦傷四處、上腹部擦傷併皮下瘀血，顯非普通推拉扯受傷，足證被告
    甲○○動手之際，應有故意傷害情事，參以被告甲○○與告訴人間既係互相加害
    於對方，即屬互毆性質，難認係出於正當防衛之意思為之，不得主張免責（最高
    法院三十年上字第一０四０號判例可資參照）。至被告甲○○固於審理時復辯稱
    患有憂鬱症，並領有身心殘障手冊云云，惟所謂心神喪失或精神耗弱人之行為，
    係指其行為時在心神喪失或精神耗弱狀態中者而言，其有間發精神病態者，即應
    以其行為時是否出於心神喪失或精神耗弱狀態存在中，為不罰或得減之標準，不
    能由其犯罪後罹於精神病態，而與心神喪失或精神耗弱人之行為同論。經查，被
    告甲○○雖提出中華民國身心殘障手冊影本為據，然被告未能提出相關之病歷資
    料以供本院查證，又其於案發當時言行並無異狀，已據告訴人丙○指述甚詳，且
    被告於檢察官偵查中接受訊問，對案發當時之各項情狀均能明白陳述，有偵查筆
    錄在卷可按，再被告於本院應訊對答如流，對自己權益之保護能為詳盡之說明，
    均能瞭解訊問之要旨，並無答非所問或語無倫次之情形，且所述文義條理清楚，
    並無精神病症之表徵，足見被告於行為時之精神狀態，對於外界事物仍有知覺理
    會及判斷作用，具有自由決定意思之能力，並未喪失此項能力，亦未較普通人之
    平均程度顯然減退，顯然並非心神喪失或精神耗弱之人，尚無邀寬減之餘地，附
    此敘明。至被告甲○○之夫丁○○雖於本院審訊時指稱：「當時我在二樓家裡面
    ，聽見我太太喊打人了，我出來了，看見丙○先生左手抓住我太太的衣服，右手
    拿拐杖打我太太，我就趕快將我太太拉開，王道義、乙○○兩人聞聲上樓奪走拐
    杖」等詞在卷，惟查丁○○與被告甲○○有夫妻至親情誼，於本件攸關被告甲○○刑責之證詞，難免有偏頗之虞，自不能盡信。綜上所述，被告甲○○確有傷害
    告訴人丙○之事實，本件罪證已明，是被告甲○○前開所辯，要屬卸責之詞，尚
    難採信，其犯行堪以認定，應予依法論科。
三、核被告甲○○所為，係犯刑法第二百七十七條第一項之普通傷害罪。查被告行為
    後，刑法第四十一條業於九十年一月十日修正公布，同年月十二日生效，舊法規
    定犯最重本刑三年以下有期徒刑以下之刑之罪，而受六個月以下有期徒刑或拘役
    之宣告，因身體、教育、職業、家庭之關係或其他正當事由，執行顯有困難者，
    得易科罰金，修正後刑法第四十一條第一項規定，凡犯最重本刑五年以下有期徒
    刑以下之刑之罪，而受六個月以下有期徒刑或拘役之宣告，均得易科罰金，比較
    新舊法之規定，以修正後之新法有利於行為人，自應依刑法第二條第一項前段規
    定，適用裁判時之新法，併予說明。爰審酌被告甲○○前無犯罪前科，此有臺灣
    高等法院檢察署刑案紀錄簡覆表存卷可按，素行尚可，係因先遭告訴人持拐杖毆
    打後，始起意反擊傷人，惡性尚非重大及其犯後態度，告訴人所受之傷害尚屬輕
    微等一切情狀，量處如主文所示之刑，並諭知易科罰金之折算標準，以示警懲。
乙、無罪部分：
一、公訴意旨另以：被告丁○○於前揭時、地與妻甲○○基於共同傷害之犯意聯絡，
    合力徒手毆打丙○，致丙○受有上開之傷害，案經丙○告訴，因認被告丁○○不
    無共同涉有刑法第二百七十七條第一項之傷害罪嫌云云。
二、按犯罪事實應依證據認定之，無證據不得推定其犯罪事實，刑事訴訟法第一百五
    十四條定有明文。又告訴人之告訴，係以使被告受刑事訴追為目的，是其陳述是
    否與事實相符，仍應調查其他證據以資審認，最高法院五十二年台上字第一三０
    ０號判例可資參循。本件公訴人認被告丁○○有上開犯行，無非係以告訴人丙○
    之指訴，再參以卷附之驗傷診斷書為其論據。惟訊之被告丁○○堅詞否認有何共
    同傷害犯行，並辯稱：伊沒有打丙○，是他打伊太太，因伊太太與他發生爭執，
    伊就將他的拐杖奪下來，伊是去勸架等語。
三、經查，被告丁○○前開辯解，核與被告甲○○所述之情節相符，且告訴人提出之
    上述驗傷診斷書，再參諸同案被告甲○○前開之供詞，僅足證明丙○係遭同案被
    告甲○○打傷，不足證明係被告丁○○與甲○○二人所加害，且甲○○與丙○因
    細故發生爭執，有乙○○、王道義二名鄰居在場目擊，前開二位證人於偵訊時對
    丁○○、甲○○夫婦與丙○發生爭吵之情節均一致指證至為明確，但皆未證稱被
    告丁○○有毆打告訴人丙○情事，有該偵查筆錄可稽，況該甲種診斷書僅記載丙○顏面擦傷四處及上腹部擦傷併皮下瘀血，尚非極為嚴重之傷害，亦難認係被告
    丁○○與妻甲○○聯手毆打所致，苟係被告丁○○與妻甲○○二人合力毆打丙○
    ，衡情其應遍體麟傷，豈會僅有如此輕微之傷勢而已？故被告丁○○所辯當天僅
    在場勸架並奪下丙○之拐杖等情，應可採信。顯難僅憑診斷書乙紙遽認被告丁○○有共同故意傷害犯行。此外，別查無其他積極證據足認被告丁○○有何公訴人
    所指之不法情事，揆諸前揭說明，既不能證明被告丁○○犯罪，即應為無罪之諭
    知，以昭平允。
據上論斷，應依刑事訴訟法第四百五十二條、第二百九十九條第一項前段、第三百零
一條第一項，刑法第二百七十七條第一項、第二條第一項前段、第四十一條第一項前
段，罰金罰鍰提高標準條例第一條前段、第二條，判決如主文。
本案經檢察官黃惠玲到庭執行職務
中      華      民      國    九十    年      四      月    二十六    日
                                  台灣士林地方法院刑事第三庭
                                      法  官  李  育  仁
右正本證明與原本無異。
如不服本判決，應於判決送達後十日內，向本院提出上訴狀。
                                      書記官  林  秀  珍
中      華      民      國    九十    年      四      月    三十      日
附錄本案論罪科刑法條全文：
刑法第二百七十七條第一項：
傷害人之身體或健康者，處三年以下有期徒刑，拘役或一千元以下罰金。


司法院資訊處製作；財團法人民間司法改革基金會備份。
